【裁判字號】    90,訴,464
【裁判日期】    901019
【裁判案由】    違反槍砲彈藥刀械管制條例等
【裁判全文】
臺灣新竹地方法院刑事判決                            九十年度訴字第四六四號
    公  訴  人  臺灣新竹地方法院檢察署檢察官
    被      告  乙○○
    選任辯護人  洪大明律師
                王文君律師
                黃莉玲律師
右列被告因違反槍砲彈藥刀械管制條例案件，經檢察官提起公訴（九十年度偵字第
四六五一號），本院判決如左：
    主  文
乙○○未經許可，寄藏可發射子彈具有殺傷力之改造手槍，處有期徒刑壹年參月，併
科罰金新台幣陸萬元，罰金如易服勞役，以銀元參佰元新台幣玖佰元折算壹日；扣案
之仿ＣＯＬＴ廠半自動手槍製造之可擊發子彈具有殺傷力之改造手槍壹枝（槍枝管制
編號：0000000000）壹枝、子彈貳顆，均沒收。又共同以加害生命、身體
之事，恐嚇他人致生危害於安全，處拘役伍拾玖日，如易科罰金，以參佰元折算壹日
。
    事  實
一、乙○○有殺人未遂、賭博等前科 (均不構成累犯)，於民國八十九年四月間某日
    ，在新竹市○○路○段五七號之加金得汽車保養廠內，未經許可，自楊錫斌處受
    寄仿ＣＯＬＴ廠半自動手槍製造之可擊發子彈具有殺傷力之改造手槍一枝（槍枝
    管制編號：0000000000）及具殺傷力之子彈四顆，旋將上開改造手槍
    及子彈藏放於該修配廠內；嗣因前於八十九年一月間出售車牌號碼「３Ｈ－８４
    １７」自小客車予甲○○迄未受償全部車款而心生不滿，乃與年籍不詳之成年男
    子共同基於恐嚇之犯意聯絡，於九十年六月九日下午四時許，由乙○○另行攜帶
    上開槍彈，夥同該年籍不詳之成年男子進入甲○○所經營位於新竹縣新豐鄉○○
    路四十號「闔家歡牛排館」內，由乙○○亮出所攜帶之槍械並對甲○○及其同居
    人丙○○文示意儘速還錢，否則將對甲○○之生命、身體不利等語，並由該年籍
    姓名不詳之成年男子在旁催促應儘速還款等語，致使甲○○、丙○○心生畏懼致
    生危害於安全而分別交付新台幣（下同）一萬四千五百元、三千元後，乙○○始
    與該年籍不詳男子揚長而去。嗣為警循線於九十年八月二日下午五時二十分許在
    上開加金得汽車保養廠內查獲，並扣得上開改造手槍一支及子彈二顆（原扣得子
    彈共四顆，經送鑑驗試射其中二顆後，經試射之二顆子彈已經滅失）。
二、案經甲○○、丙○○訴由新竹市警察局移送臺灣新竹地方法院檢察署檢察官偵查
    起訴。
    理  由
一、經查被告乙○○對於上開時地寄藏楊錫斌所交付之仿ＣＯＬＴ廠半自動手槍製造
    之可擊發子彈具有殺傷力之改造手槍一枝（槍枝管制編號：000000000
    0）及具殺傷力之子彈四顆，以及攜帶上開槍彈至甲○○經營之闔家歡牛排館內
    索款，而由甲○○、丙○○分別交付一萬四千五百元、三千元等情，均坦白承認
    ，核與告訴人甲○○、丙○○指訴以及証人黃志勝、蔡錦坤等人証述情節大致相
    符；而自被告經營之加金得汽車保養廠內扣得之改造手槍及子彈經送內政部警政
    署刑事警察局鑑驗結果，送驗之改造手槍一支係仿ＣＯＬＴ廠半自動手槍製造之
    玩具手槍更換土造金滑套及槍管改造而成，機械性能良好，認具殺傷力，另送驗
    之子彈四顆，認均係土造金屬彈殼加裝直徑十釐米圓錐狀之土造金屬彈頭而成，
    經試射二顆結果，均能擊發，認均具殺傷力等情，亦有該搜索扣押筆錄、扣押物
    品清單及鑑驗通知書在卷足憑，堪認被告上開自白與事實相符。被告乙○○雖另
    辯稱伊因告訴人甲○○係彰化兄弟，為防身而攜帶上開槍彈進入上開牛排館內，
    且係獨自一人而非夥同其他人進入該牛排館內，進入後係甲○○、丙○○自願還
    款，伊並無何脅迫、恐嚇犯行等等，惟查：被告夥同姓名、年籍不詳之成年男子
    （並非丁○○）進入牛排館內，由被告亮出所攜帶之槍械並示意如不儘速給款將
    對甲○○人身不利，並由該在場之成年男子催促儘速給款等情，已據告訴人甲○○、丙○○指訴並各自繪製現場圖在卷（本院卷第三八、三九頁參照），互核指
    訴情節及所繪製之現場圖均大致相符，且被告對於伊進入上開牛排館內曾亮出槍
    械示意告訴人甲○○給款等語，已據被告於九十年八月二日警訊時供承在卷（偵
    查卷第七頁背面、第八頁參照），衡情向人示意攜有槍械已足使人心生畏懼，被
    告進入牛排館內既有示意攜帶槍械之動作，顯已著手恐嚇之行為，其事後改口未
    曾脅迫、恐嚇等語，顯不可採；另被告既辯稱因畏於甲○○係彰化兄弟而帶槍防
    身，則在其與姓名年籍不詳之成年男子於上開時地同往甲○○經營之牛排館時，
    應無不邀同往之男子共同進入牛排館內以求相互接應之理，比較而言，亦以告訴
    人指訴被告夥同姓名年籍不詳之成年男子（並非丁○○）共同恐嚇等語較為可採
    。被告上開所辯均不足採，本件事証明確，被告犯行堪予認定，應予依法論科。
二、核被告乙○○寄藏槍、彈係犯槍砲彈藥刀械管制條例第十一條第四項未經許可寄
    藏改造手槍罪、同條例第十二條第四項之寄藏子彈罪，被告一個寄藏行為同時寄
    藏四顆子彈，仍只成立一個寄藏子彈罪；又槍砲彈藥刀械管制條例第十一條第四
    項及第十二條第四項係將「持有」與「寄藏」為分別之處罰規定，則單純之「持
    有」，固不包括「寄藏」，但「寄藏」之受人委託代為保管，其保管本身所為之
    「持有」，既係「寄藏」之當然結果，法律上自宜僅就「寄藏」行為為包括之評
    價，不應另就「持有」予以論罪，最高法院七十四年台上字第三四００號判例闡
    釋甚明，準此，被告寄藏改造手槍、子彈後之持有該改造手槍及子彈之低度行為
    ，應分別為寄藏改造手槍、寄藏子彈之高度行為所吸收，均不另論罪；檢察官雖
    僅就被告持有改造手槍、持有子彈罪部分提起公訴，然而被告寄藏改造手槍及寄
    藏子彈犯行，分別與上開檢察官提起公訴之持有改造手槍、持有子彈罪間，具有
    吸收之實質上一罪關係，已如前述，本院自得併予審理判決，又此屬訴之擴張結
    果，且所觸犯之條、項相同，尚不生變更法條問題（本院已於九十年十月九日審
    理時告知所犯正確罪名），併予敘明；又被告一個寄藏行為同時觸犯上開寄藏改
    造手槍罪及寄藏子彈罪為想像競合犯，應依刑法第五十五條規定從一較重之寄藏
    改造手槍罪論處。另被告亮槍示意告訴人甲○○、丙○○儘速還款，否則將對甲○○之人身不利，使甲○○、丙○○心生畏懼而分別交付一萬四千五百元、三千
    元，尚難認為有何不法所有之意圖，核其此部分所為係犯刑法第三百零五條之恐
    嚇安全罪；又被告與姓名年籍不詳之男子間，就上開恐嚇安全犯行間具有犯意聯
    絡、行為分擔，應依刑法第二十八條共同正犯論處；另被告恐嚇告訴人甲○○、
    丙○○還款否則將對甲○○不利等語，因告訴人丙○○與甲○○同居具事實上夫
    妻關係，至為親密，被告一個揚言如不還款即將對甲○○人身不利之恐嚇行為，
    確足使甲○○、丙○○心生畏懼致生危害於安全，係觸犯二個刑法第三百零五條
    恐嚇安全罪，應依刑法第五十五條想像競合犯之規定從一重處斷。另被告所犯上
    開寄藏槍彈罪與恐嚇安全罪間，相距長達一年有餘，衡情應無於八十九年四月間
    寄藏槍彈時即預備作為九十年六月間恐嚇告訴人之用，自客觀情節以觀，被告寄
    藏槍彈並非恐嚇安全之方法行為，被告所犯恐嚇安全犯行亦非寄藏槍彈罪之當然
    結果，其間顯不具有牽連關係甚明，應予分論併罰，公訴人認為其間具有方法結
    果之牽連關係，尚有誤會。爰審酌被告寄藏改造手槍之時間長達一年有餘、為追
    索債務而攜槍恐嚇他人還款，及參酌其犯罪手段、所生損害、素行前科及犯罪後
    坦承部分犯行等一切情狀，各量處如主文所示之刑，並就寄藏改造手槍犯行所宣
    告之罰金刑諭知易服勞役之折算標準，以及就恐嚇安全犯行所宣告之拘役刑諭知
    易科罰金之折算標準，以示懲儆。又扣案之仿ＣＯＬＴ廠半自動手槍製造之可擊
    發子彈具有殺傷力之改造手槍一枝（槍枝管制編號：0000000000）及
    未試射子彈二顆，均係違禁物品，應依刑法第三十八條第一項第一款宣告沒收；
    至於試射之子彈二顆，經試射後已經滅失，爰不併為宣告沒收，併予敘明。
三、按槍砲彈藥刀械管制條例第十九條第一項對犯同條例第七條、第八條、第十條、
    第十一條、第十二條第一項至第三項、第十三條第一項至第三項之罪，經判處有
    期徒刑者，不問行為人有無預防矯治其社會危險性之必要，一律宣付強制工作三
    年之規定，因限制其中不具社會危險性之受處分人之身體、自由部分，其所採措
    施與所欲達成預防矯治之目的及所需程度，不合憲法第二十三條所定之比例原則
    ，經司法院大法官會議釋字第四七一號解釋認應自該解釋公布之日即八十七年十
    二月十八日起不予適用，而犯該條例第十九條第一項所列舉之罪，應依個案情節
    是否符合比例原則，斟酌刑法第九十條第一項規定要件，依職權宣告保安處分，
    司法院大法官會議釋字第四七一號解釋可資參照；而依憲法第八條規定之意旨，
    限制人民身體自由之處置，須以法律定之，其執行亦應分別由司法、警察機關或
    法院依法定程序為之；而立法機關於制定法律時，其內容必須符合憲法第二十三
    條所定之要件，亦即對於人身自由之處罰，有多種處罰手段可供適用時，除應選
    擇其最易於回歸社會營正常生活者外，其處罰程度與所欲達到目的之間，並須具
    合理適當之關係，俾貫徹現代法制國家保障人身自由之基本原則；而保安處分之
    措施亦含社會隔離、拘束身體自由之性質，其限制人民之權利，實與刑罰同，自
    應受比例原則之規範，使保安處分之宣告，與行為人所為行為之嚴重性、行為人
    所表現之危險性，及對行為人未來行為之期待性相當；另保安處分中之強制工作
    ，旨在對嚴重職業性犯罪及欠缺正確工作觀念或無正常工作因而犯罪者，強制其
    從事勞動，學習一技之長及正確之謀生觀念，使其日後重返社會，能適應社會生
    活，以達教化與治療之目的。本件告雖犯有槍砲彈藥刀械管制條例第十一條第四
    項之寄藏改造手槍及同條例第十二條第四項之寄藏子彈罪（想像競合），並經本
    院判處有期徒刑一年三月、併科罰金（新臺幣）六萬元，然查無被告欠缺正確工
    作觀念而有強制從事勞動學習一技之長之必要，本院認為被告上開犯行業經判處
    有期徒刑一年三月、併科罰金（新台幣）六萬元，已足以達到刑罰之目的，尚無
    預防矯治其社會危險性之必要，爰參酌上開司法院大法官會議解釋意旨而不併為
    令入勞動場所強制工作之諭知，附此敘明。
據上論斷，應依刑事訴訟法第二百九十九條第一項前段，槍砲彈藥刀械管制條例第十
一條第四項、第十二條第四項，刑法第十一條前段、第二十八條、第三百零五條、第
五十五條、第四十一條第一項前段、第四十二條第二項、第三十八條第一項第一款，
罰金罰鍰提高標準條例第一條前段、第二條，現行法規所定貨幣單位折算新台幣條例
第二條，判決如主文。
本案經檢察官吳金棟到庭執行職務
中      華      民      國     九十     年      十      月     十九   日
                                臺灣新竹地方法院刑事第二庭
                                    法  官  王永春
右正本證明與原本無異。
如不服本判決，應於判決送達後十日內向本院提出上訴狀( 應附繕本 )，上訴於
臺灣高等法院。
                                    書記官  馮玉玲
中      華      民      國     九十     年      十      月     十九     日
附錄本案論罪科刑法條全文：
槍砲彈藥刀械管制條例第十一條
未經許可，製造、販賣或運輸第四條第一項第一款所稱其他可發射金屬或
子彈具有殺傷力之各式槍砲者，處五年以上有期徒刑，併科新臺幣一千萬
元以下罰金。
未經許可，轉讓、出租或出借前項所列槍砲者，處三年以上十年以下有期
徒刑，併科新臺幣七百萬元以下罰金。
意圖供自己或他人犯罪之用，而犯前二項之罪者，處無期徒刑或七年以上
有期徒刑，併科新臺幣一千萬元以下罰金。
未經許可，持有、寄藏或意圖販賣而陳列第一項所列槍砲者，處一年以上
七年以下有期徒刑，併科新臺幣七百萬元以下罰金。
第一項至第三項之未遂犯罰之。
槍砲彈藥刀械管制條例第十二條
未經許可，製造、販賣或運輸子彈者，處一年以上七年以下有期徒刑，併
科新台幣五百萬元以下罰金。
未經許可，轉讓、出租或出借子彈者，處六月以上五年以下有期徒刑，併
科新台幣三百萬元以下罰金。
意圖供自己或他人犯罪之用，而犯前二項之罪者，處三年以上十年以下有
期徒刑，併科新台幣七百萬元以下罰金。
未經許可，持有、寄藏或意圖販賣而陳列子彈者，處五年以下有期徒刑，
併科新台幣三百萬元以下罰金。
第一項至第三項之未遂犯罰之。
中華民國刑法第三百零五條
 (恐嚇危害安全罪)
以加害生命、身體、自由、名譽、財產之事，恐嚇他人致生危害於安全者
，處二年以下有期徒刑、拘役或三百元以下罰金。


司法院資訊處製作；財團法人民間司法改革基金會備份。
